【裁判字號】    94,訴,629
【裁判日期】    951130
【裁判案由】    違反槍砲彈藥刀械管制條例
【裁判全文】
臺灣苗栗地方法院刑事判決               94年度訴字第629號
公  訴  人  臺灣苗栗地方法院檢察署檢察官
被      告  乙○○
                    號
指定辯護人  本院公設辯護人己○○
上列被告因違反槍砲彈藥刀械管制條例案件，經檢察官提起公訴
（94年度偵字第1601號），本院判決如下：
    主  文
乙○○無罪。
    理  由
壹、檢察官起訴的犯罪事實及法條：
一、起訴事實經檢察官於審判期日言詞更正，由原起訴書更正如
    95年度偵字第5065號追加起訴書所載，其內容如下：
    乙○○自於民國94年4 月20日起，提供苗栗縣苗栗市恭敬里
    恭敬53號住處4 樓之房間供甲○○（已經檢察官追加起訴，
    另行審結）居住並提供同棟307 號房間、供改造槍械使用之
    器具，由甲○○提供改造技術，打算由邱、林2 人共同改造
    槍械（依公訴檢察官之說明：因製造改造槍械部分，尚未有
    足夠證據證明已實際著手從事製造、改造槍械行為，故此部
    分並非起訴範圍），由甲○○提供可擊發適用子彈、具有殺
    傷力之仿WALTHER 廠PPK/S 型半自動手槍製造之改造手槍1
    把及具有殺傷力之改造子彈4 顆，籌畫從事改造槍、彈行為
    ，而由該2 人未經許可持有上開槍砲、子彈。直至94年5 月
    5 日下午4 時許，為警持本院核發之搜索票，前往上址搜索
    查獲：(1)在上址307 房間內，搜索查獲火藥2 盒、底火3 盒
    、子彈成品4 顆、半成品21顆、工業用底火17顆、電鑽2 支
    、砂輪機3 臺、鑽頭21支、銅管1 支、銼刀4 支、游標卡尺
    2 支、槍管半成品8 支、砂輪片2 片、固定器2 臺、銅管切
    割器1 支、彈匣2 個、彈簧22條、使用0000000000門號之
    NOKIA 手機1 支；(2)甲○○趁亂持上開改造手槍逃逸並將改
    造手槍丟棄在隔壁3 樓陽台，並與胞兄林國盛、丁○○在該
    隔壁3 樓陽台藏匿，但仍為執行搜索員警查獲。
二、起訴法條：
    槍砲彈藥刀械管制條例第8條第4項、第12條第4項。
貳、檢察官所為的舉證：
一、被告於偵訊時之自白。
二、證人丁○○、林國盛、甲○○、戊○○於警詢、偵訊中之陳
    述及其中證人甲○○於本院審理中之證詞。
三、偵查佐丙○○於偵、審中之職務報告查證報告。
四、現場照片1份。
五、扣案之本件查獲槍、彈及查扣之其他物品。
六、內政部警政署刑事警察局94年6 月9 日刑鑑字第0940074887
    號槍彈鑑定書。
參、關於證據能力之認定：
一、辯護人對於檢察官所舉證據之證據能力爭執如下：
（一）被告於警詢、偵訊中對於自己不利之供述，疑因受到甲○○或林國盛威脅，而欠缺任意性，故無證據能力。
（二）偵查中共同被告甲○○、林國盛、戊○○、丁○○於警詢
      中之供述，因屬傳聞證據，故無證據能力。
二、對於上述爭執，本院調查認定如下：
（一）關於被告於警詢中之供述，因有任意性之爭執，本院乃命
      警方根據警詢錄音內容，製作更為詳細之逐字全文筆錄（
      本院卷第87-91 頁）。其內容均經兩造閱覽後，已表示其
      他修正無意見（本院卷第96頁），故被告之警詢供述，自
      應以該全文警詢筆錄為準。依該全文警詢筆錄所載，被告
      雖然於警詢中有不利於己之陳述（例如：坦承有改造槍彈
      、出借房間供「陳永豐」改造槍械等），但於警詢最後警
      員吳百年詢問先前所言是否實在時，被告已改稱「通通不
      實在」（本院卷第91頁），由此可見，被告於警詢時，應
      具有任意性，故被告可自行決定推翻先前不利於己之供詞
      ，因而並無欠缺任意性之情形。
（二）被告雖又於94年5 月6 日下午7 時4 分許檢察官訊問時，
      坦承持有本案之槍彈（臺灣苗栗地方法院檢察署94年偵字
      第1601號卷【下稱偵一卷】第139 頁），但其於同日8時
      45分遭檢察官聲請觀察勒戒，而為本院法官訊問時，隨即
      供稱先前所述，乃是替人頂罪（本院94年毒聲字第141 號
      卷第4 頁，經本院調取查閱得知），證人戊○○亦於該次
      訊問時證稱：在警局拘留室就已經商量好要如何頂罪（同
      上卷第5 頁）。其後於本院審理中證人戊○○仍明確證稱
      ：確實有聽到甲○○要被告「扛」槍的部分等語（本院卷
      第136 頁）。雖然如此，惟無論是上述被告之供述或證人
      戊○○所證，均未提及被告是遭到脅迫而於偵訊中為不利
      於己之供述，故難以認定其偵訊自白有欠缺任意性之情形
      。
（三）被告之自白，非出於強暴、脅迫、利誘、詐欺、疲勞訊問
      、違法羈押或其他不正方法，且與事實相符者，得為證據
      。刑事訴訟法第156 條第1 項定有明文。因此，被告之自
      白除須具備「任意性」，尚須符合事實，亦即具有真實性
      ，始得為證據。由上述之說明可知，被告於警詢、偵訊中
      之自白，雖然沒有欠缺任意性，但可能與事實不符，而經
      本院調查審理後，也確實發現其並非事實（詳如後述）。
      故本案中被告之自白應不得作為證據。
（四）被告以外之人於審判外之言詞陳述，除法律有規定者外，
      不得作為證據，刑事訴訟法第159 條第1 項定有明文。偵
      查中共同被告甲○○、林國盛、戊○○、丁○○於警詢中
      之供述，是屬被告乙○○以外之人於審判外之言詞陳述，
      其既查無法定例外事由，依照上述規定，自應不得作為證
      據。
肆、關於本案之判斷：
一、法律依據：
（一）刑事訴訟法第154 條第1 、2 項分別規定：被告未經審判
      證明有罪確定前，推定其為無罪；犯罪事實應依證據認定
      之，無證據不得認定犯罪事實。
（二）刑事訴訟法第301 條第1 項規定：不能證明被告犯罪，應
      諭知無罪之判決。
（三）最高法院92年台上字第128 號判例闡明：刑事訴訟法第16
      1 條已於民國91年2 月8 日修正公布，其第1 項規定：檢
      察官就被告犯罪事實，應負舉證責任，並指出證明之方法
      。因此，檢察官對於起訴之犯罪事實，應負提出證據及說
      服之實質舉證責任。倘其所提出之證據，不足為被告有罪
      之積極證明，或其指出證明之方法，無從說服法院以形成
      被告有罪之心證，基於無罪推定之原則，自應為被告無罪
      判決之諭知。
二、無罪的理由：
（一）警方於94年5 月5 日下午4 時許，持本院核發之搜索票，
      前往苗栗縣苗栗市恭敬里恭敬53號住處4 樓執行搜索，在
      該處307 號房間內查獲扣案之改造子彈4 顆，並在隔壁3
      樓陽台查獲扣案之改造手槍1 支。以上事實，已經當時查
      獲之警員邱志清於本院準備程序中依刑事訴訟法第278 條
      規定，詳細報告其過程（本院卷第57-65 頁），並有本院
      搜索票影本、搜索扣押筆錄、當場蒐證照片多張可為佐證
      （偵一卷第93-108頁），其事實自可認定。
（二）上述查獲扣案之槍、彈，經送內政部警政署刑事警察局鑑
      定結果認為：其中改造手槍之部分，係由仿WALTHER 廠
      PPK/S 型半自動手槍製造之玩具手槍換裝土造金屬槍管改
      造而成之改造手槍，具有殺傷力；子彈部分，僅其中1 顆
      ，經實際試射，可擊發，而具有殺傷力。此有該局94年6
      月9日刑鑑字第0940074887號槍彈鑑定書附在卷中可憑。
（三）查獲扣案之槍、彈（其中1 顆）有殺傷力，雖如上述，但
      依檢察官於本案中之舉證，並無法形成被告與共同被告甲○○共同持有各該槍彈之有罪確信，分點敘述如下：
   1、被告先後於警詢及偵訊中均有對於不利於自己的供述，已
      如前述（見本判決理由參、二、（一）（二）項下說明）
      ，惟亦如前所述，被告於警詢最後即自行推翻所有陳述；
      於偵訊後不到2 小時內，即在本院法官面前，翻異其詞，
      改稱係替他人頂罪，並有證人戊○○先後兩次作證證實其
      事。其中證人戊○○於本院審理中作證時，並詳述其等商
      議由被告頂罪之過程：「他（指甲○○，下同）跟我（即
      戊○○本人，下同）講，槍不可能叫我扛，而我前面有一
      條案子，所以叫我扛（指承認查獲之吸食器等毒品相關物
      品為其所有），而槍叫乙○○扛，他是很小聲對我們說，
      到時他們出去，到法院後案情明朗會交保」等情（本院卷
      第141 、142 頁），同時表明可與甲○○對質，仍不會更
      改其詞（本院卷第140 頁）。由上各節可見，被告原先警
      詢、偵訊不利於己之供述，是否屬實，實有可疑。
   2、被告於本院審理開始，首次答辯即否認犯罪（本院卷第23
      頁），直至本案審理終結前，仍堅稱無辜，辯稱：查獲扣
      案之槍彈為共同被告甲○○1 人單獨持有，並非被告所有
      ，也非與被告共同持有等情。而共同被告甲○○以證人身
      分於本院審理作證時亦證稱：本案查獲扣案之槍彈均為其
      所有，是在90年間，由一位名叫林北川之人士在生前所寄
      放，林北川過世後，就由其加以持有（本院卷第156 、15
      7 頁）；被告並沒有要與其共同持有之意，其既未曾與被
      告約定可由被告取用，亦未請被告保管過該槍彈（被告唯
      一1 次接觸該槍彈是其將該槍彈裝在盒子裡，請被告拿到
      本案的307 號房放置，但被告並不知內容物為何）等語（
      本院卷第169 頁）。此一證詞，除可以證實被告所辯確有
      實據外，也可以確定被告就證人甲○○持有本案槍、彈乙
      節，亦無存在任何犯意聯絡或行為分擔。
   3、檢察官又以證人甲○○於本院審理中之證詞中提到：(1)本
      案307 號房中之扣案工具大部分為被告所有；(2)曾以電話
      聯絡被告，請被告購買道具子彈，以供改造子彈之用，此
      部份，並有警方監聽錄音帶為證（其譯文見本院卷第79頁
      所載，該譯文經辯護人爭執未依錄音內容譯載，原安排由
      本院加以勘驗確定，惟檢察官撤回該項證據主張，而未進
      行，見本院卷第104 頁）等情節，推論被告與甲○○有共
      同籌畫改造槍、彈之行為，進而推論被告與共同被告甲○○係共同持有本案之槍彈。惟查：
    (1)被告根本否認有與甲○○共同籌畫改造槍、彈之行為，以
      本案中307 號房中扣得之工具而言，究竟是否可以用來改
      造槍、彈，並未經檢察官舉證加以證明，被告就此即辯稱
      ：那些東西都是用來工程鑽牆壁使用，而槍彈是較為精細
      的東西，那些工具要如何改造（本院卷第178 頁）？單憑
      上述扣案物品，顯然不足以認定被告與甲○○有共同籌畫
      改造槍、彈之行為。
    (2)又證人甲○○雖然證稱：警方監聽錄音之內容，是其請被
      告代為購買道具子彈，以供改造子彈之用，但此為被告所
      否認。該份監聽錄音中最為關鍵之一段對話，依照警方提
      出之譯文記載為：被告向證人甲○○稱「順仔，那個8的
      ，子彈型橢圓尖的」；證人甲○○則向被告稱：「趕快買
      回來，我剩下最後一工」（本院卷第79頁）。就此被告解
      釋：子彈型橢圓尖的是指螺絲釘，最後一工是指冷氣的裝
      訂（本院卷第171 頁），辯護人則提出陳報書指出：上述
      錄音譯文有誤，所謂「子彈型橢圓尖的」一語，其實是「
      像子彈型橢圓尖的」，譯文將原來的比喻話語約化成為名
      詞物品之指定（本院卷第92頁）。其事實究竟為何，本應
      以勘驗上述實際監聽錄音內容，作為客觀之判斷基礎。然
      檢察官已於準備程序中明確表示：因警察自己承認譯文有
      誤，故撤回該項證據主張，而無勘驗必要（本院卷第103
      、104 頁），其後經本院將其列為準備程序事項決定之一
      （其中第陸、（二）點，見本院卷第115 頁），兩造亦表
      示無意見。故此部份實無從為不利於被告之認定。
    (3)縱使被告與甲○○確實有共同籌畫改造槍、彈之行為，但
      以事理而言，其並不必然就持有本案槍、彈之行為，有共
      同犯意之聯絡，更遑論有持有行為之分擔。申言之，仍有
      合理懷疑可認為被告僅與甲○○有共同改造槍、彈之犯意
      聯絡，並有代為購買道具子彈、提供場所及工具之行為分
      擔（惟仍僅止於準備籌畫之不罰行為，公訴意旨亦為相同
      認定），卻就持有本案槍、彈無任何共同關係。證人甲○○於本院審理中之證詞指出：被告有看過本案之改造手槍
      ，但看到時是經過拆解的，他（指證人甲○○自己，下同
      ）告訴被告，那是道具槍；被告也不知道他要根據查獲之
      子彈模仿改造子彈等語（本院卷第169 、170 頁），正可
      印證上述合理可能之情形，而可確定被告就持有本案槍、
      彈之行為並無犯意聯絡及行為分擔。
（四）綜前所述，檢察官既然對於起訴之犯罪事實，依法應負提
      出證據及說服之實質舉證責任，然而本案中公訴人所為之
      舉證，顯然無從說服本院認定被告本身有持有本案槍彈之
      行為，或就甲○○持有本案槍彈之行為，有任何犯意聯絡
      或行為分擔，基於前述法律規定及判例意旨，自應為被告
      無罪判決之諭知。
據上論斷，應依刑事訴訴法第301 條第1 項，判決如主文。
本案經檢察官黃棋安到庭執行職務。
中    華    民    國    95    年     11    月    30   日
                  刑事第一庭  審判長法  官  劉 興 浪
                                    法  官  羅 貞 元
                                    法  官  蔡 志 宏
以上正本證明與原本無異。
如不服本判決應於送達後10日內向本院提出上訴狀（應附繕本）
。
                                    書記官  楊 慧 萍
中    華    民    國    95    年    11    月    30    日


司法院資訊處製作；財團法人民間司法改革基金會備份。
